【裁判字號】    89,上訴,2182
【裁判日期】    900706
【裁判案由】    誣告
【裁判全文】
臺灣高等法院臺中分院刑事判決                  八十九年度上訴字第二一八二號
    上  訴  人
    即  自訴人  乙○○
    上  訴  人
    即  被  告  甲○○原名張.
    選任辯護人  蔣志明
右上訴人因被告誣告案件，不服臺灣苗栗地方法院八十九年度自字第三四號中華民國
八十九年十月四日第一審判決，提起上訴，本院判決如左：
      主  文
上訴駁回。
      事  實
一、甲○○（原名張滿妹）明知民國八十八年十二月十八日上午五時五十分許，在苗
    栗縣苗栗市市○○里四十八號前南苗市場內，與乙○○因攤架擺設位置問題
    僅發生口角爭執，未有肢體衝突。竟意圖使乙○○受刑事處分，於同年月日夜晚
    六時四十分許，虛構乙○○在前揭市場以手肘毆打致伊受有左胸上瘀傷五×五公
    分之事實，並檢具行政院衛生署苗栗醫院所出具之驗傷診斷書向苗栗縣警察局苗
    栗分局南苗派出所警員誣告乙○○犯傷害罪，經苗栗分局以乙○○涉嫌傷害移送
    臺灣苗栗地方法院檢察署偵查，而由該署檢察官以八十九年度偵字第一七○號對
    乙○○為不起訴之處分確定。
二、案經乙○○提起自訴。
      理  由
一、訊據上訴人即被告甲○○固不諱言確至苗栗分局南苗派出所對自訴人乙○○提起
    傷害告訴情事，惟矢口否認有何犯行，辯稱：伊確於右揭時地遭自訴人以手肘毆
    打胸前，並即向到場之警員表示遭被告毆打云云。然查，右揭事實，業據自訴人
    乙○○指訴歷歷，核與現場目擊證人即市場管理員劉森明在原審結證伊於八十八
    年十二月十八日上午五時五十分許，自訴人有告訴伊說被告不准自訴人擺攤做生
    意。伊即到現場看，自訴人與被告兩人只有吵架並沒有身體接觸，從他們開始擺
    攤位，伊即見到他們在各自攤位上吵架，後來被告拿掃把出來要打人，自訴人就
    去找警員等語相符（見原審法院八十九年八月四日訊問筆錄）。衡諸證人劉森明
    係在場見聞之人，若自訴人有毆打被告，自不可能未看到，且被告與證人劉森明
    宿無怨隙，證人劉森明之證言自無偏頗之理，所為證言應堪採信。且被告在本院
    稱警員到場處理前，伊即遭自訴人毆打云云（本院卷第六十五頁），然證人即至
    現場處理之警員邱正偉除在原審證述：八十八年十二月十八日上午六時許，乙○
    ○來報案，伊到現場處理二人之爭執，當時二人均在場，伊知道是攤位問題，就
    請市公所接著處理。被告當時並沒有告訴伊她被打。被告是後來到警局才說被打
    等語（見原審法院八十九年八月十四日訊問筆錄），在本院亦證述是日伊到現場
    ，自訴人與被告僅為攤架擺放的位置爭吵，被告係事後到警局說她被打（本院卷
    第六十四頁），被告前於八十六年十二月二日即與自訴人因攤位問題發生爭執，
    對自訴人提起傷害告訴（詳原審卷第五十二至五十八頁判決書），自訴人當明知
    與被告只要稍有肢體衝突，必將遭提起告訴，且若八十八年十二月十八日被告又
    遭自訴人以手肘毆打已受有傷害，被告何以不立即報警，反係自訴人去找警員，
    且何以員警至現場處理時，被告未當場向員警申告，反於員警已回警局後，被告
    方至警局申告遭自訴人毆打成傷，被告及自訴人之間因攤位問題已興訟多起，有
    卷附原審法院八十八年度訴字第五二號判決、八十八年度易更字第三號及本院八
    十九年度上易字第一○一一號刑事判決影本可參，並有被告提出之訟爭一覽表（
    本院卷第一○一頁）可知端倪，二人仇隙非輕，被告如遭自訴人毆打，不予誇張
    渲染已屬難能，焉可能隱忍不當場申告之，被告又稱是日除證人邱正偉外，另有
    警員劉國雄亦到場處理云云，然經本院囑託訊問，證人劉國雄證述伊並未處理本
    案，有訊問筆錄附本院卷第一二五號頁可參，又經本院函查，苗栗分局函復本案
    僅邱正偉、謝勻棠二警員處理，有苗栗分局函附本院卷第一三八頁可證，經本院
    依該函再囑託訊問證人謝勻棠，證人謝勻棠結證伊僅制作自訴人部分筆錄，並未
    到現場處理，有訊問筆錄附本院卷第一八三頁可證，是被告所辯伊確有當場向警
    員申告一節，無足採信。被告固曾在提出傷害告訴日上午至醫院驗傷，然亦不能
    以有傷單即謂必遭自訴人毆打，自訴人並未於前揭時地毆打被告一節至堪認定。
    綜上事證，被告明知未遭自訴人毆打，卻於事後誣指自訴人涉犯傷害罪嫌，其誣
    告犯行明確，應依法論科。
二、核被告張滿妹所為，係犯刑法第一百六十九條第一項之誣告罪，原審依據前揭規
    定對被告依法論罪，認事用法核無違誤，且本院審酌被告誣指自訴人犯罪，使自
    訴人平白受無妄之災，浪擲時間及心力，到庭復矢口否認，顯無悔意，惡性非輕
    ，並參酌其犯罪之動機、目的、手段，犯罪所生之危害等一切情狀，認原審判處
    被告有期徒刑六月，並因被告前未曾受有期徒刑以上刑之宣告，因與自訴人宿有
    怨隙，一時短於思慮，致觸犯本案犯行，經此刑之教訓，當知所警愓，而無再犯
    之虞，併宣告緩刑四年，均屬合法妥適，自訴人上訴意旨稱原審判決刑度過輕，
    被告上訴意旨否認犯罪，均無理由，應予駁回。
據上論結，應依刑事訴訟法第三百六十八條，判決如主文。
本案經檢察官鍾宗耀到庭執行職務。
中      華      民      國      九十     年      七      月     六      日
                                  臺灣高等法院臺中分院刑事第五庭
                                        審判長法  官  姚  勳  昌
                                              法  官  胡  森  田
                                              法  官  郭  同  奇
右正本證明與原本無異。
如不服本判決應於收受送達後十日內向本院提出上訴書狀，其未述上訴之理由者並
得於提起上訴後十日內向本院補提理由書（均須按他造當事人之人數附繕本）。
                                        書記官  陳  如  慧
中      華      民      國     九十      年      七       月     十     日
附錄：
刑法第一百六十九條第一項
意圖他人受刑事或懲戒處分，向該管公務員誣告者，處七年以下有期徒刑。
意圖他人受刑事或懲戒處分，而偽造、變造證據，或使用偽造變造之證據者，亦同。
                                                                        Ｆ


司法院資訊處製作；財團法人民間司法改革基金會備份。
